臺灣臺南地方法院民事裁定
110年度補字第781號
原      告  兆豐國際商業銀行股份有限公司

法定代理人  張兆順
訴訟代理人  林永發
上列原告與被告高華聰等間請求撤銷遺產分割登記等事件，本院
裁定如下：
    主  文
原告應於收受本裁定後7日內補繳裁判費新臺幣43,174元，逾期
未繳，即駁回其訴。
    理  由
一、按訴訟標的之價額，由法院核定。核定訴訟標的之價額，以
    起訴時之交易價額為準；無交易價額者，以原告就訴訟標的
    所有之利益為準。以一訴主張數項標的者，其價額合併計算
    之。但所主張之數項標的互相競合或應為選擇者，其訴訟標
    的價額，應依其中價額最高者定之。民事訴訟法第77條之1
    第1項、第2項、第77條之2第1項分別定有明文。又債權人主
    張債務人詐害其債權，依民法第244條規定提起撤銷詐害行
    為之訴，在使其債權獲得清償，故應以債權人因撤銷權之行
    使所受利益為準，原則上以債權人主張之債權額，計算其訴
    訟標的價額；但被撤銷法律行為標的之價額低於債權人主張
    之債權額時，則以該被撤銷法律行為標的之價額計算（最高
    法院99年度台抗字第222號裁判意旨參照）。再債權人代位
    債務人對於第三債務人起訴，代位權僅為債權人對於債務人
    與第三債務人間之權利義務關係，非構成訴訟標的之事項；
    計算其訴訟標的價額，應就債務人與第三債務人間之權利義
    務關係定之（最高法院93年度台抗字第696號裁定參照）。
二、查本件原告起訴主張被告高華聰為其債務人，坐落臺南市○○
    區○○段000地號土地應有部分2分之1（下稱系爭應有部分）
    為高華聰繼承自其被繼承人高三和之遺產，被告就系爭應有
    部分所為之遺產分割協議，已侵害原告之債權，爰依民法第
    244條第1、2、4項請求撤銷上開遺產分割協議及塗銷所有權
    移轉登記，並依民法第242條代位高華聰行使同法第1164條
    之遺產分割請求權，請求分割系爭應有部分，並聲明：㈠被
    告間就被繼承人高三和所遺系爭應有部分所為之分割遺產協
    議債權行為及分割所有權物權行為應予撤銷。㈡被告間就系
    爭應有部分於民國105年11月8日所為之所有權繼承登記應予
    塗銷。㈢系爭應有部分應予分割，由被告按其等應繼分比例
    分別共有。查原告對被告高華聰之債權額計算至起訴時即11
    0年9月28日為新臺幣（下同）509,885元（計算式詳見附表
    ），系爭應有部分之價額為7,483,522元【14,600元（每平
    方公尺土地之公告現值）×1025.14平方公尺×1/2＝7,483,522
    元】。又原告所列繼承人包括高華聰在內之人數為2人，而
    被告高華聰為被繼承人高三和之子，故高華聰之應繼分應為
    2分之1，則原告所欲撤銷之法律行為標的，應為3,741,761
    元（7,483,522元×1/2＝3,741,761元）；依前開說明，聲明㈠
    、㈡撤銷詐害行為之訴部分之訴訟標的價額，應以較低之債
    權額509,885元核定之。至聲明㈢代位請求分割遺產部分之訴
    訟標的價額，應以被代位人高華聰因分割遺產所受利益之價
    額即3,741,761元定之。原告以一訴主張撤銷權、代位權此
    二項訴訟標的，其訴訟標的價額應合併計算為4,251,646元
    （509,885元＋3,741,761元＝4,251,646元），應徵第一審裁
    判費43,174元。茲依民事訴訟法第249條第1項但書之規定，
    限原告於收受本裁定送達7日內補繳，逾期不繳，即駁回其
    訴。
三、特此裁定。
中　　華　　民　　國　　110 　年　　10　　月　　1 　　日
                  民事第二庭  法　官　張玉萱
以上正本係照原本作成。
如對本裁定關於核定訴訟標的價額部分抗告，應於裁定送達後10
 日內向本院提出抗告狀，並繳納抗告費新臺幣1000 元；關於命
補繳裁判費部分，不得抗告。
中　　華　　民　　國　　110 　年　　10　　月　　4 　　日
                              書記官  鄭伊汝

附表 （依本院106年11月17日南院武106司執吉字第99140號債權憑證所載債權計算）   編號 債權類別 金額（新臺幣，元以下四捨五入） 1 應為本金及已發生利息之總合 429,417元 2 利息 118,159元自106年6月4日起至110年9月27日止，按週年利率百分之15計算，合計為76,528元【計算式：118,159元×0.15×（4＋116/365）＝76,528元】。 3 程序費用 500元 4 執行費用 3,440元 合計  509,885元